【裁判字號】    95,交聲,157
【裁判日期】    950525
【裁判案由】    聲明異議
【裁判全文】
臺灣高雄地方法院交通事件裁定         95年度交聲字第157號
原處分機關  交通部公路總局高雄區監理所
異  議  人
即受處分人  甲○
上列受處分人因違反道路交通管理處罰條例案件，對於交通部公
路總局高雄區監理所民國95年2 月23日所為之處分（原處分：高
監營字第裁80-BB0000000號），聲明異議，本院裁定如下：
    主      文
異議駁回。
    理      由
一、本件異議意旨略以：異議人於民國95年1 月6 日3 時48分由
    西往東方向行經高雄市○○路、忠孝路口時，對向紅綠燈號
    誌已經故障，而己方紅綠燈燈號於停止線前3 、4 公尺就無
    法由駕駛人觀察得知，故應以對向燈號為準，對向號誌既已
    故障，自不應處罰異議人等語。
二、按汽車駕駛人，行經有燈光號誌管制之交岔路口闖紅燈者，
    處新臺幣（下同）1800元以上5400元以下罰鍰。道路交通管
    理處罰條例第53條定有明文。又汽車駕駛人有違反該條例第
    53條情形者，除依原條款處罰鍰外，並記違規點數3 點，同
    條例第63條第1 項第3 款亦有明文。
三、本件異議人即受處分人甲○曾於95年1 月6 日3 時48分許，
    駕駛車號051-NQ號營業小客車，沿高雄市○○路由西往東方
    向行駛，行經該路與忠孝路交岔路口，且該交岔路口有燈光
    號誌（即紅綠燈）管制之事實，業經異議人於聲明異議狀中
    坦承不諱，而異議人係於上開交岔路口東西向（即三多路上
    ）燈光號誌為紅燈時，超過三多路上由西往東方向車道之停
    止線，闖越紅燈進入路口之事實，亦有違規照片2 張附卷可
    稽，堪認屬實。至異議人固辯稱駕駛人觀察燈光號誌應以對
    向紅綠燈為準，上開路口對向紅綠燈已經故障，故不能處罰
    異議人云云，惟按汽車行駛至交岔路口，其行進、轉彎應遵
    守燈光號誌或交通警察之指示，道路交通安全規則第102 條
    第1 項第1 款定有明文。該法條並未規定汽車駕駛人僅須遵
    守「位於對向車道之燈光號誌」之指示，故汽車行駛至有燈
    光號誌管制之交岔路口時，即使對向車道燈光號誌故障，若
    駕駛人仍得由設於路口其他位置之燈光號誌辨識出自己行駛
    方向的燈號為何，自應遵守其他燈光號誌之指示。經查，依
    據上開違規照片所示，異議人沿高雄市○○路由西往東方向
    行駛至前開交岔路口時，該路口設於由東往西方向（即異議
    人對向）車道上之燈光號誌雖未亮起（已故障），惟由西往
    東方向（同向）車道上之燈光號誌並未故障（亮紅燈），而
    異議人係於同向車道上燈光號誌紅燈亮起後26.3秒，始超越
    停止線進入路口（見第1 張違規照片右方第2 行記載：R263
    ，其中「3 」字體較小），衡情異議人在到達上開路口停止
    線前，有充裕之距離、時間可以看到該路口同向車道上之燈
    光號誌已顯示紅燈，縱使對向車道上之燈光號誌未亮起，異
    議人亦可辨識出自己行進方向燈號為紅燈。況於異議人超越
    上開路口停止線時，同向慢車道上另有1 名不詳人士騎乘重
    型機車正在停等紅燈，此有前開違規照片2 張可證，益徵與
    異議人同向行駛，比異議人早或同時到達上開交岔路口之駕
    駛人確能辨識出自己行駛方向為紅燈無疑。從而，異議人於
    到達上開路口時，既可辨識出自己行駛方向為紅燈，理應遵
    守燈光號誌之指示，在停止線前停等紅燈，異議人竟於此時
    超越停止線進入路口，自屬闖紅燈之行為，異議人前揭所辯
    實不足採。
四、綜上所述，異議人違規事實明確，原處分機關以異議人行經
    有燈光號誌管制之交岔路口闖紅燈為由，依道路交通管理處
    罰條例第53條（裁決書舉發違反法條部分贅載第1 項）、第
    63條第1 項第3 款之規定，裁處異議人罰鍰2700元並記違規
    點數3 點，核無違誤，本件異議為無理由，應予駁回。
五、據上論斷，應依道路交通案件處理辦法第19條，裁定如主文
    。
中    華    民    國    95    年    5     月    25    日
                        交通法庭  法  官  楊筑婷
以上正本證明與原本無異。
如不服本裁定，應於收受送達後5 日內向本院提出抗告狀。
中    華    民    國    95    年    5     月    26    日
                                  書記官  林靜慧


司法院資訊處製作；財團法人民間司法改革基金會備份。
